【裁判字號】    89,婚,114
【裁判日期】    890630
【裁判案由】    離婚
【裁判全文】
臺灣板橋地方法院民事判決  八十九年婚字第一一四號
  原      告  甲○○ENTE.
                     在台居所.
  被      告  乙○○JACK.
                     在台居所：台北市○○路○段一百五十巷四百三十一弄十三
                              .
右當事人間離婚事件，本院判決如左：
    主      文
准原告與被告離婚。
訴訟費用由被告負擔。
    事    實
甲、原告方面：
  一、聲明：求為判決如主文所示。
  二、陳述：
  （一）兩造均為美國人，於民國八十一年九月五日在美國奧克拉荷馬州結婚，婚後
        於八十四年三月間先後來台工作，期間因夫妻二人分隔兩地，意見不合，屢
        因摩擦間隙不斷，直至八十六年四月十日雙方甚至因而分居，迄今逾二年。
  （二）按原告與被告因工作關係，長期間內仍必須居留台灣工作，無法於美國訴訟
        ，而美國離婚必須以判決為之。茲根據美國奧克拉荷馬州法令婚姻與親屬第
        一○二條第一項之規定，原告因不能且未於起訴前繼續在美國奧克拉荷馬州
        居住六個月以上，故無法於美國奧克拉荷馬州提起離婚訴訟。惟根據奧克拉
        荷馬州有關「離婚與親屬」第一○一條第一項第七款之規定，「夫妻感情不
        合（Incompatibility）」構成法院判決離婚原因之一，而依據中華民國民
        法第一千零五十二條第二項前段規定：「有前項以外之重大事由，難以維持
        婚姻者，夫妻之一方得請求離婚。」兩造分居多年，形同陌路，早無夫妻之
        實，夫妻間亦無繼續婚姻之意願，則本於中華民國涉外民事法律適用法第十
        四條規定，無論原告之本國法即美國奧克拉荷馬州法律及中華民國民法規定
        ，均認兩造感情不合，分居多年，顯難以維持婚姻之事實，已可構成離婚之
        原因，為此提起本件訴訟，請求判決離婚。
  三、證據：提出結婚證書影本一件、兩造之居留證及護照影本各一份、美國奧克拉
      荷馬州「離婚與親屬」法律條文節印本及中譯本各一份為證，並聲請訊問證人
      陳妙瑛。
乙、被告方面：
  一、聲明：同意離婚。
  二、陳述：兩造生活理念不合，彼此很難溝通，不希望再維持婚姻關係。
    理    由
一、按離婚依起訴時夫之本國法及中華民國法律，均認其事實為離婚原因者，得宣告
    之。但配偶之一方為中華民國國民者，依中華民國法律，涉外民事法律適用法第
    十四條定有明文。本件兩造均為美國奧克拉荷馬州人民，有原告提出之兩造之護
    照影本及結婚證書影本可憑，是以關於本件離婚事件，應適用原告（夫）之本國
    法即美國奧克拉荷馬州法及中華民國法律，合先敘明。
二、兩造係夫妻，有原告提出結婚證書影本可據。原告主張兩造婚姻不睦，摩擦間隙
    不斷，以致無法共同生活，於八十六年四月十日協議分居，迄今逾三年之事實，
    為被告所不否認，並據證人即兩造之同事陳妙瑛到場證明屬實，堪信為真實。
三、按美國奧克拉荷馬州有關「離婚與親屬」第一○一條第一項第七款之規定，夫妻
    因嚴重個性不合致無法維持婚姻生活者（Incompatibility），構成法院判決離
    婚原因之一，此與我國民法第一千零五十二條第二項前段規定：「有前項以外之
    重大事由，難以維持婚姻者，夫妻之一方得請求離婚。」之意旨相符。查兩造因
    感情不睦，自八十六年四月分居，迄今已逾三年，徒有夫妻之名而無夫妻之實，
    客觀上已現婚姻之破綻；且兩造到庭復均稱彼此生活理念不合，均不希望繼續維
    持婚姻關係等語，足見兩造主觀上亦無維繫婚姻、回復共同生活之意願。依此主
    客觀情事，應認為已構成兩造難以維持婚姻之重大事由，且其情事應由兩造共同
    負責。依上開美國奧克拉荷馬州及我國民法之規定，均構成離婚之原因。從而原
    告據以請求離婚，於法並無不合，應予准許。
四、結論：本件原告之訴為有理由，並依民事訴訟法第七十八條，判決如主文。
中      華      民      國    八十九    年      六      月     三十     日
                                    臺灣板橋地方法院家事法庭
~B法      官  許月珍
右為正本係照原本作成
如對本判決不服須於判決送達後二十日內向本院提出上訴狀
中      華      民      國    八十九    年      七      月      三      日
~B法院書記官  吳柏慶


司法院資訊處製作；財團法人民間司法改革基金會備份。
